臺灣桃園地方法院刑事判決　　　　　　　　　　　　　　九十年度交易字第二七號
　　公　訴　人　臺灣桃園地方法院檢察署檢察官
　　被　　　告　甲○○
　　選任辯護人　袁健峰律師
　　　　　　　　陽文瑜律師
右列被告因過失致死案件，經檢察官提起公訴（八十九年度偵字第一九二八五號），
本院判決如左：
    主  文
黃佑三因過失致人於死，處有期徒刑陸月，如易科罰金以參佰元折算壹日。
    事  實
一、黃佑三於民國八十九年十一月十一日十七時四十分許，駕駛車號Ｇ九─九○八一
    號自用小客車，沿桃園縣楊梅鎮○○路由大坡往富岡火車站方向行駛，途經中正
    路、信義街與民生路三條道路交會而於中正路部分之行車管制號誌為閃光黃燈之
    交岔路口，原應注意閃光黃燈表示「警告」，車輛應減速接近，注意安全，小心
    通過，及駕駛人應注意車前狀況，隨時採取必要之安全措施，以避免危險之發生
    ，而依當時天候陰、夜間有照明設備、路面乾燥、無缺陷、無障礙物、視距良好
    等外界客觀情狀，並無不能注意之情事，竟於通過上開交岔路口時，疏未注意車
    前人車狀況並將車速減至得以安全通過之狀態，仍貿然以三十公里之時速穿越上
    開路口，此時適有潘連幼騎乘腳踏車自對向車道沿中正路往大坡方向行駛而來，
    於通過上開路口時，亦疏未注意靠右側行駛，因而與黃佑三所駕自小客車之左前
    側車頭迎面相撞，使潘連幼彈飛至該小客車左前方引擎蓋上於撞擊擋風玻璃後跌
    落地面，造成硬腦膜下及顱內出血、右側髕骨骨折，經送往壢新醫院急救後，因
    病危經家屬辦理出院後，延至同年月二十一日（起訴書誤為十二日）下午五時許
    不治死亡。黃佑三於肇事後，在有偵查犯罪職權之機關尚不知何人肇事前，主動
    向到場處理事故之桃園縣警察局楊梅分局富岡派出所員警許樹林坦承肇事自首，
    進而接受本件裁判。
二、案經桃園縣警察局楊梅分局報告台灣桃園地方法院檢察署檢察官偵查起訴。
    理  由
一、訊據被告黃佑三對於右揭時地駕駛自小客車沿桃園縣楊梅鎮○○路由大坡往富岡
    火車站方向行駛，與騎乘腳踏車沿中正路由富岡火車站往大坡方向行駛之被害人
    潘連幼在交岔路口迎面相撞，致被害人死亡之事實直承不諱。並有桃園縣警察局
    道路交通事故調查報告表二紙、肇事現場及車輛受損照片數張附卷可稽；而被害
    人因本件車禍受有硬腦膜下及顱內出血、右側髕骨骨折等多處傷害並因傷重不治
    死亡乙情，除有壢新醫院診斷證明書一紙附卷外，並經台灣桃園地方法院檢察署
    檢察官督同法醫師相驗屬實，製有勘驗筆錄、驗斷書、及相驗屍體證明書、相驗
    相片四張等件在卷可憑。
二、被害人家屬乙○○則雖指稱被害人潘連幼當時應係從中正路往信義街家中方向行
    駛時，遭同向由被告所駕駛之自小車客車自後追撞云云。惟檢視卷附車損相片所
    示，被害人所騎乘之腳踏車前輪扭曲變形，後輪則無異狀，被告所駕駛之自小客
    車則係左前側引擎蓋部分凹陷、左前方擋風玻璃破損，核與被告所稱被害人係騎
    乘腳踏車自對向沿中正路往大坡方向而來，與伊所駕駛之自小客車左前側車頭發
    生對撞一節相符，被告此部分之供述，應屬可信，被害人家屬乙○○指稱被害人
    係從中正路往信義街方向行駛時遭被告自後追撞云云，要與上述現場跡證不符，
    即非可採。
三、被告雖矢口否認有何過失致死犯行，辯稱：當時是沿中正路往火車站方向行駛，
    被害人則係中正路往大坡方向行駛，大約七、八公尺前有看到被害人騎單車從中
    正路左側過來，伊閃煞不及，腳踏車車頭就撞到伊車左前車頭，被害人即彈到伊
    車引擎蓋上，伊當時車速約三十公里，靠右側行駛，係對方飲酒過量後逆向侵入
    伊車道，伊無過失云云。經查：
    （一）、按閃光黃燈表示「警告」，車輛應減速接近，注意安全，小心通過；又
            汽車行駛時，駕駛人應注意車前狀況並隨時採取必要之安全措施。道路
            交通標誌標線號誌設置規則第二百十一條第一項第一款及道路交通安全
            規則第九十四條第三項分別定有明文。被告為汽車駕駛人考領取有駕駛
            執照，自應熟諳上開規定，並能注意及之，依當時天候陰、夜間有照明
            設備、路面乾燥、無缺陷、無障礙物、視距良好等外界客觀情狀，又無
            不能注意之情事。然查：肇事路段之沿中正路往富岡火車站方向之交岔
            路口之號誌於車禍發生當時為閃光黃燈之情，為被告所自承。且經台灣
            省桃園縣區車輛行車事故鑑定委員會受理本院囑託鑑定時，派員會勘現
            場屬實（道路交通事故調查表有關事故現場之號誌「無動作」之記載，
            核與事實不符，不予採酌。）。又依卷附事故現場相片，可知沿中正路
            往富岡火車站方向行駛，對於由火車站方向迎面而來之車行動態，視距
            尚稱寬廣。乃疏未注意減速接近，仍貿然以三十公里之車速通過，尤有
            甚者，於視距無礙之情況，竟於七、八公尺前，始發現被害人騎乘腳踏
            車迎面而來，導致閃避不及，因而與被害人騎乘之腳踏車發生碰撞。其
            未注意車前狀況之情，亦甚彰顯，故被告有違反前述規定之過失，毋庸
            置疑。雖就偵查卷及本院卷所附桃園縣警察局道路交通事故調查報告表
            二紙及肇事現場相片以觀：被害人遭撞擊後之倒地位置係位於中正路口
            中央偏被告車道附近。而現場處理員警許樹林到庭亦證稱：被害人係倒
            在網狀線區內，如果依照中正路車道線延伸過來，被害人是倒在右邊即
            被告之車道內等語。是由上述肇事後現場狀況研判，足徵被害人亦有未
            遵守道路交通安全規則第一百二十四條第二項所定慢車在未劃設慢車道
            之道路，應靠右側路邊行駛之情形，而就本件車禍之發生亦有過失，且
            其過失與被告之過失相競合，併為本件危害發生之原因，依法被告仍難
            辭其過失之責。即本件肇事經送臺灣省桃園縣區車輛行車事故鑑定委員
            會鑑定結果，有關被告疏未注意車前狀況之部分，亦同此認定，有該會
            鑑定意見書一紙附卷。
    （二）、至被告辯稱：當時是沿中正路往火車站方向行駛，被害人則由中正路往
            大坡方向行駛，大約七、八公尺前有看到被害人騎單車從中正路左側過
            來，伊閃煞不及，腳踏車車頭就撞到伊車左前車頭，被害人即彈到伊車
            引擎蓋上，伊當時車速約三十公里，靠右側行駛，係對方飲酒過量後逆
            向侵入伊車道，其所駕駛之自小客車煞停後，被害人仍有可能撞過來發
            生車禍，並無過失云云。其意似指被害人飲酒過量逆向行車為本件事故
            之獨立因素。然被告有疏未注意減速接近，小心通過交岔路口及車前人
            車動態之事實，已於理由（一）敘明。且觀之被告所駕駛之自小客車擋
            風玻璃遭撞擊後破損情況嚴重，被害人之腳踏車前輪亦扭曲變形，苟非
            施以相當速度之衝撞力量絕不可能造成如上之車損情形，而由現場相片
            可知中正路往大坡方向雖稍具傾斜，然腳踏車車行速度本屬有限，被害
            人又已年逾七旬，行車必較遲緩，如係撞及靜止中之自小客車，絕不可
            能造成如上程度之毀損，被告上述辯解核與一般物理原則有違，要無可
            取。另證人丙○○於本院調查時證稱：車禍發生當天被害人在伊住處飲
            酒，從早上十點多喝到下午二點前，縱屬實在。然本件車禍發生係在下
            午五時四十分許，二者相隔約有四小時之久，則其飲酒後至肇事當時，
            體內所遺留之酒精濃度究係若干，是否仍足以影響其駕駛操控力與判斷
            能力，與本件車禍之關連性如何，均已無從認定。被告徒以空言謂被害
            人於事發四小時前飲酒過量致生本件車禍云云，要屬推測之詞。自無從
            採為有利於被告之認定。所辯無過失云云，洵不足採信。
    （三）、台灣省桃園縣區車輛行車事故鑑定委員會就本件車禍鑑定意見認潘連幼
            騎乘腳踏車侵入快車道行駛，被告黃佑三駕駛自小客車疏未注意車前狀
            況係本件肇事原因，另台灣省車輛行車事故覆議鑑定委員會負議意見書
            則認被告黃佑三於夜間駕駛自小客車行經行車管制號誌無動作交岔路口
            ，未靠右行駛，為肇事主因，被害人潘連幼於夜間騎乘腳踏車未注意車
            前狀況，為肇事次因，然查上開交岔路口係劃有禁止臨時停車之網狀線
            區，並未劃分有快慢車道，被害人自無侵入快車道行駛之可能，且由上
            開被告之陳述、雙方肇事車輛撞擊位置、被害人倒地位置及卷附交通事
            故調查報告表現場圖以查，被告並未有駕車未靠右行駛之情形，另現場
            號誌係「閃光號誌」並非「無動作」是上開鑑定機關認定之車禍發生原
            因，除被告疏未注意車前狀況部分外，其餘部分鑑定意見，核與前述肇
            事跡證不符，自不宜採酌。
    綜上各述：被害人潘連幼之死亡確因本件交通事故所致，故被告之過失行為與被
            害人之死亡間具有相當因果關係。事證已明。被告過失犯行，堪以認定
            。
四、核被告所為係犯刑法第二百七十六條第一項之過失至人於死罪，又其肇事後，在
    有偵查犯罪職權之機關尚不知何人肇事前，主動向到場處理事故之桃園縣警察局
    楊梅分局富岡派出所員警許樹林坦承肇事而自首並接受裁判，此據證人許樹林證
    述在卷，應依刑法第六十二條前段減輕其刑。爰審酌本件肇事情節、被告之過失
    程度、所生危害、犯後態度以及除依強制汽車責任保險法理賠之部分外迄未與被
    害人達成和解等一切情狀，量處如主文所示之刑；又刑法第四十一條易科罰金之
    規定，已於九十年一月四日修正，並經總統於同年月十日公布，業於被告行為後
    即同年月十二日生效，修正生效後得易科罰金之規定，由最重本刑三年以下有期
    徒刑之罪，修正為五年以下有期徒刑之罪，兩者相較，並無不同，爰依刑法第二
    條第一項前段規定，適用裁判時即修正後刑法第四十一條第一項前段之規定，諭
    知易科罰金之折算標準，以資懲儆。
據上論斷，應依刑事訴訟法第二百九十九條第一項前段、刑法第二條第一項前段、第
二百七十六條第一項、第六十二條前段、第四十一條第一項前段，罰金罰鍰提高標準
條例第一條前段、第二條，判決如主文。
本案經檢察官何嘉仁到庭執行職務
中      華      民      國      九十一      年      一    月    三    日
                                      臺灣桃園地方法院刑事第五庭
                                          審判長法  官  江振義
                                                法  官  林孟宜
                                                法  官  鍾淑慧
右正本證明與原本無異。
如不服本判決，應於判決送達後十日內，向本院提出上訴狀。
                                                書記官  蕭琪男
中      華      民      國      九十一      年      一    月    三    日
附論罪科刑依據之法條：
刑法第二百七十六條
因過失致人於死者，處二年以下有期徒刑、拘役或二千元（現已提高十倍為二萬元）
以下罰金。
從事業務之人，因業務上之過失犯前項之罪者，處五年以下有期徒刑或拘役得併科三
仟元（現已提高十倍為三萬元）以下罰金。
